【裁判字號】    85,台上,3523
【裁判日期】    850718
【裁判案由】    殺人
【裁判全文】
最高法院刑事判決                              八十五年度台上字第三五二三號
    上訴人  台灣高等法院檢察署檢察官
    被  告  丙○○  男
            乙○○  男
    上訴人  甲○○  男
                    ）
            丁○○  男
                    中）
右上訴人等因被告等殺人等罪案件，不服台灣高等法院中華民國八十五年三月十九日
第二審判決（八十四年度上訴字第四一五一號，起訴案號：台灣台北地方法院檢察署
八十三年度偵字第一九一一一、一九一三二、二○三四○號），提起上訴，本院判決
如左：
    主  文
原判決撤銷，發回台灣高等法院。
    理  由
本件原判決認定上訴人甲○○因遭江進裕、陳明郎率人毆打，懷恨在心，乃商由陳威
楠（判刑確定）及上訴人丁○○下手，三人共同基於殺害江、陳兩人之犯意，於民國
八十三年六月二十六日凌晨四時五十分許，由甲○○交與丁○○、陳威楠九○手槍、
黑星手槍各一把，子彈十餘顆，王某在樓下接應，丁○○、陳威楠遂進入台北市○○
街一九○號七樓白蘭地餐廳，見江進裕等人正要飲酒，喝令江進裕、陳明郎站立，後
因對方人多勢眾，情急另基於殺人犯意，持槍濫射，致廖先邦、黃三山受槍傷，游順
亮中彈因呼吸哀竭死亡。上訴人甲○○另行起意與陳威楠於八十三年七月初，共同持
有奧地利製手槍二把、黑星手槍一把、子彈二十九顆（非前述殺人案作案用槍彈），
後分別經警查獲各等情。因而維持第一審論處上訴人丁○○殺人罪刑，上訴人甲○○
殺人未遂及持有手槍兩罪刑之判決，駁回其等在第二審之上訴。並以公訴意旨雖認被
告丙○○、乙○○亦參與前述殺害江進裕、丁○○之謀議，於案發前依約會合，著由
甲○○三人行動，認被告等亦犯有殺人未遂罪嫌云云，經審理結果，認不能證明被告
等犯罪，因而亦維持第一審諭知被告等無罪之判決，駁回此部分檢察官在第二審之上
訴，固均非無見。
惟查(一)未經許可持有槍、彈罪，其持有之繼續為行為之繼續，至持有行為終了時均論
為一罪，不得割裂。若以之犯他罪，兩罪間之關係如何，端視開始持有之原因為斷，
如早已非法持有槍彈，後另起意犯罪；或意圖犯甲罪而持有槍、彈，卻持以犯乙罪，
均應以數罪併罰論處，必因意圖犯某罪而持有槍、彈，後果以之犯該罪，兩罪間始有
牽連犯之適用（參照本院二十九年上字第一五二七號判例）。又槍彈藥刀械管制條
例固為刑法第一百八十六條、第一百八十七條之特別法，應優先適用，惟如刑法（如
第一百八十七條）之處罰較該條例有關規定（如第十一條第三項）為重時，仍應適用
較重之刑法規定處罰，同條例第十三條之一定有明文。本件原判決認定甲○○交付槍
、彈予陳威楠、丁○○，持以殺害江進裕、陳明郎，丁○○二人竟殺死游順亮，餘在
場者則倖免一死等情，認上訴人等犯槍彈藥刀械管制條例第七條第四項、第十一條
第三項，刑法第二百七十一條第一項、第二項，先依想像競合犯論以持有手槍罪，再
與殺人罪依牽連犯之例從一重處斷，惟對甲○○持有該槍彈之來源（是否先持有，後
意圖犯罪而持有）？上訴人等是否意圖殺害江進裕、陳明郎而持有該槍彈？均未明白
審認，如係意圖供犯罪而持有槍、彈，有關持有子彈部分，有無依該條例第十三條之
一之規定適用較重處罰之刑法第一百八十七條之問題，均有疑義，此部分事實未明，
本院自無從為法律上之判斷。(二)共同被告所為不利於己之陳述，必須無瑕疵可指，而
就其他方面調查又與事實相符，始足採為論罪依據。本件上訴人甲○○與陳威楠另非
法持有奧地利製手槍二把及黑星手槍一把，違反槍彈藥刀械管制條例部分，原判決
依憑共同被告陳威楠之供述為據，惟查陳某在警局初訊係謂該槍彈係綽號「伍佰」之
黃秋根所有（偵字第一九一一一號卷第八頁），嗣始改稱係甲○○所交付，其後之供
述情節非全一致，原審未說明何以獨採陳威楠之後供之理由，已有未合，況上訴人甲
○○在原審並請求傳訊證人李天成（另案在押），證明李某於八十三年八月間欲向黃
秋根借槍，黃某答以共有五支槍，其中三枝借予陳威楠已出事等情（原審卷第二九一
頁、二九二頁），如果無訛，則陳威楠之初供似非無據，此攸關甲○○此部分犯罪之
是否成立，原審未詳加調查即行判決，自嫌率斷。(三)被告乙○○在警訊中自承與甲○
○、丁○○、陳威楠、丙○○五人確於案發前，在台北市○○路東山咖啡店內商議如
何報仇之事，並分配任務等情不諱（偵字第一九一三二號卷第九頁反面），偵查中亦
供認警訊筆錄為實在云云（同卷第三十頁），此等不利被告乙○○、丙○○之證據，
何以不足採信，原判決未見明，即判決被告二人無罪，理由亦有未備。以上或為上
訴意旨所指摘，或為本院得依職權調查之事項，應認有發回更審之原因。
據上論結，應依刑事訴訟法第三百九十七條、第四百零一條，判決如主文。
中      華      民      國    八十五    年      七      月     十八     日
                              最高法院刑事第九庭
                                  審判長法官  謝  家  鶴
                                        法官  羅  一  宇
                                        法官  吳  昭  瑩
                                        法官  花  滿  堂
                                        法官  陳  世  淙
      右正本證明與原本無異
                                              書  記  官
中      華      民      國    八十五    年      七      月    二十四    日
                                                                      Ｚ


司法院資訊處製作；財團法人民間司法改革基金會備份。
